【裁判字號】    97,上訴,859
【裁判日期】    970415
【裁判案由】    違反槍砲彈藥刀械管制條例
【裁判全文】
臺灣高等法院刑事判決                 97年度上訴字第859號
上  訴  人  臺灣基隆地方法院檢察署檢察官
上  訴  人
即  被  告  乙○○
                    （現另案於臺灣基隆監獄執行中）
指定辯護人  本院公設辯護人 周君穎
被      告  甲○○
                    （現另案於臺灣基隆監獄執行中）
指定辯護人  本院公設辯護人 周君穎
上列上訴人等因被告等違反槍砲彈藥刀械管制條例案件，不服臺
灣基隆地方法院96年度訴字第466 號，中華民國96年12月31日第
一審判決（起訴案號：臺灣基隆地方法院檢察署96年度偵字第28
31號，移送併辦案號：同署96年度偵字第3487號），提起上訴，
本院判決如下：
    主  文
原判決關於乙○○部分撤銷。
乙○○未經許可，寄藏手槍，累犯，處有期徒刑年，併科罰金
新台幣拾萬元，罰金如易服勞役，以新台幣壹仟元折算壹日。扣
案之美國BERETTA廠製92FS型口徑9mm制式半自動手槍壹支（含彈
匣壹個，槍枝管制編號：0000000000號）沒收之。
其他上訴駁回。
    事  實
一、乙○○前因持有第一級毒品案件，經臺灣基隆地方法院以92
    年度基簡字第849號判決處以有期徒刑4月確定。又因施用第
    二級毒品案件，經該院以92年度訴字第602 號判決處以有期
    徒刑8月確定，上開2罪嗣經定執行刑有期徒刑10月確定，與
    其前因違反麻醉藥品管理條例案件經撤銷假釋所應執行之殘
    刑9月5日，先後接續執行，於94年8 月13日縮刑期滿執行完
    畢。猶不知警惕，明知非經中央主管機關許可，不得寄藏、
    持有具殺傷力之槍枝及子彈，竟基於非法寄藏制式手槍及子
    彈之犯意，於91年年初至同年6月1日間之某日，未經許可，
    在其位於臺北縣萬里鄉○○村○○街12號3 樓住處，收受蘇
    志元（已於91年6月2日死亡）交付寄藏以黑色皮袋裝置之美
    國BERETTA廠製92FS型口徑9mm制式半自動手槍1支（含彈匣1
    個，槍枝管制編號000000000）及口徑9mm制式子彈17顆，並
    寄藏在上揭住處。嗣蘇志元身亡後，乙○○於95年12月中旬
    某日，將上開槍、彈攜往臺北縣萬里鄉崁腳下內中福路之山
    徑，朝樹試射5 發後，同日將上開制式手槍及試射後剩餘制
    式子彈12顆另藏放在基隆市○○○路131之1號旁之廢鐵堆內
    。嗣於96年5月19日上午9時45分許，乙○○駕車搭載丁鳳君
    行經臺北縣萬里鄉○○街23號前為警盤查時，查獲丁鳳君持
    有第一級毒品海洛因及第二級毒品安非他命（丁鳳君所涉違
    反毒品危害防制條例部分由檢察官另案偵辦），乙○○於有
    偵查權限之公務員尚未知悉其持有上開制式手槍及子彈之犯
    行前，主動向盤查員警坦承持有上開制式手槍及子彈，並願
    接受裁判，員警遂依乙○○之供述，由丁鳳君帶同員警，至
    基隆市○○○路131之1號旁之廢鐵堆內起出前開制式手槍 1
    支及制式子彈12顆，另由乙○○帶同員警至上開試射地點勘
    驗，並扣得乙○○試射後所留彈殼2顆，因而查悉上情。
二、案經基隆市警察局移送臺灣基隆地方法院檢察署檢察官偵查
    後起訴及移送併辦。
    理  由
壹、乙○○部分：
一、上揭持有槍、彈之事實，業據上訴人即被告乙○○坦承不諱
    ，並有基隆市警察局96年5 月19日搜索扣押筆錄（含扣押物
    品目錄表1份，見第2831號偵卷第13至16頁）、現場照片（
    含扣案槍、彈照片）14張（見同前偵卷第18至24頁）及被告
    乙○○帶同員警前往試射槍彈地點所拍攝之照片15張在卷可
    稽（見同前偵卷第89至97頁），且有扣案之手槍1 支（含彈
    匣1個，槍枝管制編號：000000000號）、子彈12顆（均經內
    政部警政署刑事警察局鑑驗試射罄盡）及90口徑彈殼2 顆扣
    案可資佐證。至扣案之手槍、子彈經刑事警察局以性能檢驗
    法、試射法及電解腐蝕法鑑定結果，認係美國BERETTA 廠製
    92FS型口徑9mm制式半自動手槍，槍管內具6條右旋來復線，
    可擊發同口徑制式子彈，認具殺傷力，又扣案之子彈12顆，
    均係口徑9mm制式子彈，均經試射，皆可擊發，認均具殺傷
    力，此有該局96年6月5日刑鑑字第0960081483號槍彈鑑定書
    1份附卷可憑（見同前偵卷第65至68頁），是被告乙○○為
    警查獲之上揭手槍1支及子彈12顆均具有殺傷力至明。
二、據被告乙○○於96年5 月19日警詢、偵查初訊及原審羈押訊
    問時，均供稱上揭扣案槍彈係受蘇志元所託而寄藏，待其嗣
    後得知蘇志元死訊時，方將上揭槍、彈持以試射，並改藏置
    於查獲地點等語（見第2831號偵卷第43至46頁、48至49頁、
    第78號聲羈卷第4至5頁）。被告乙○○雖嗣後改稱扣案槍彈
    係甲○○所藏放的，並非其持有云云，惟其陳述與甲○○有
    多處不一致（詳如後述），本院審酌被告乙○○96年5 月19
    日警詢、偵查初訊及羈押訊問時間即係查獲當日，當時較不
    易匿飾及及衡量其等間之利害關係，復經全程錄音，且出於
    自由意志陳述，其於警詢、偵查初訊及羈押訊問時對於蘇志
    元寄藏槍彈之過程、地點、試射及藏放地點皆描述詳細具體
    ，相較其嗣與被告乙○○矛盾不一之陳述，應認其於警詢、
    偵查初訊及羈押訊問所述較為可信，堪予採信。
三、被告乙○○雖稱扣案槍彈係蘇志元於「91年12月中旬」交予
    其寄藏，惟經本院調閱蘇志元之個人基本資料得知（見本院
    卷第52頁），蘇志元係於「91年6月2日死亡」，被告乙○○
    則稱：伊不能確定蘇志元將槍彈交付的正確時間，只記得是
    冬天時，伊是93、94年聽朋友說才知道他自殺死亡等語（見
    本院卷第56頁反面），故被告乙○○上揭所述蘇志元係「91
    年12月中旬某日」交付槍彈，時間容有誤記，以被告於91年
    收受寄藏槍彈後，距96年5月16日查獲時已隔約5年之久，實
    難期被告對收受寄藏槍彈之實際時間仍有明確清晰之記憶，
    是以被告乙○○上揭誤記，並無違常情，應認被告乙○○係
    於91年年初至同年6月1日間之某日自蘇志元處收受並寄藏上
    揭槍彈。
四、至於被告乙○○受託寄藏之子彈數量，本院係依據其先後供
    述已試射5、6顆及4、5顆之供詞，採取先後供述一致之5 顆
    為其試射數量，再加計扣案之12顆，推論被告受寄子彈數量
    係17顆，附此敘明。
五、按槍砲彈藥刀械管制條例固將「持有」與「寄藏」槍、彈為
    分別之處罰規定，則單純之「持有」，固不包括「寄藏」，
    但「寄藏」之受人委託代為保管，其保管之本身所為之「持
    有」，既係「寄藏」之當然結果，法律上自宜僅就「寄藏」
    行為為包括之評價，不應另就「持有」予以論罪（最高法院
    74年台上字第3400號判例意旨參照）。故核被告乙○○所為
    ，係犯槍砲彈藥刀械管制條例第7條第4項之寄藏手槍罪及同
    條例第12條第4 項之寄藏子彈罪。檢察官認被告乙○○係犯
    上開同條項之「持有」手槍罪及「持有」子彈罪，因起訴之
    法條項目相同，無變更起訴法條之問題。被告乙○○同時寄
    藏上揭槍、彈2 罪，係一同時寄藏行為觸犯數罪名，為想像
    競合犯，應從一重之寄藏手槍罪處斷。被告前曾受如事實欄
    所載罪刑宣告及刑之執行完畢情形，有本院被告前案紀錄表
    在卷可按，其於有期徒刑執行完畢後，5 年內故意再犯本件
    有期徒刑以上之罪，為累犯，應依法加重其刑。又按對於未
    發覺之罪自首而受裁判者，減輕其刑。但有特別規定者，依
    其規定，刑法第62條定有明文。而槍砲彈藥刀械管制條例第
    18條第1 項有對於「犯本條例之罪自首，並報繳其持有之全
    部槍砲、彈藥、刀械者，減輕或免除其刑。」之特別規定。
    被告乙○○於96年5 月19日上午10時30分，在臺北縣萬里鄉
    ○○村○○街23號前，為警盤查時，員警僅查得同行之丁鳳
    君持有安非他命、海洛因及注射針筒等物，嗣因被告乙○○
    供稱持有槍、彈，並委請丁鳳君帶同員警至基隆市○○○路
    131-1 號旁廢鐵堆旁取出扣案槍、彈等情，業據被告供承在
    卷，並據證人丁鳳君於警詢時證述在卷（見第2831號偵卷第
    7至8頁），且有基隆市警察局刑事案件移送書載明可稽，本
    院徵諸本件查獲情節，認被告乙○○持有扣案槍、彈之犯行
    係在有偵查權限之公務員發覺前，主動向前來盤查之基隆市
    警察局員警供承其犯行，並接受裁判，合於自首之要件，且
    報繳其持有之全部槍、彈，爰依上開槍砲彈藥刀械管制條例
    第18條第1 項規定，減輕其刑。被告乙○○同時有上開累犯
    加重及自首減輕事由，爰依刑法第71條第1 項規定，先加後
    減之。
六、原審以被告乙○○事證明確，予以論罪科刑，固非無見。惟
    蘇志元於91年6月2日死亡，有其個人基本資料為證（見本
    院卷第52頁），原審認定被告乙○○寄藏槍彈之時間為91年
    12月中旬某日，係在蘇志元死亡後，核與事實不符，自有違
    誤。原判決論結欄疏未援引刑法施行法第1條之1第1 項，
    亦欠妥適。被告乙○○提起上訴請求減輕或免除其刑，惟被
    告乙○○受寄藏係制式手槍及子彈，極具殺傷力，且復曾持
    以試射，所生危害頗鉅，認不宜免刑，且以此犯罪情節觀之
    ，於客觀上並無顯可憫恕之處，是被告乙○○上揭主張，均
    核無理由，惟原判決就此部分既有上揭可議之處，自應由本
    院就被告乙○○之部分撤銷改判。爰審酌被告乙○○有多次
    前科，素行不端，因受友人之託而寄藏具有殺傷力之制式手
    槍及子彈，犯罪情節非輕，對社會治安造成嚴重危害，參酌
    該槍彈數量，及被告就槍彈來源之供述反覆再三之犯後態度
    等一切情狀，量處如主文所示之刑，並諭知罰金易服勞役之
    折算標準，以資懲儆。扣案之改造手槍1支（含彈匣1個，槍
    枝管制編號：000000000號 ），係違禁物，爰依刑法第38條
    第1項第1款之規定宣告沒收之。又扣案之子彈12顆，均經採
    樣試滅罄；另扣案之彈殼2 顆，係被告試射後所遺留之彈殼
    ，均不具殺傷力，已非違禁物，均無庸宣告沒收（至被告乙
    ○○總計試射5顆子彈，扣除已扣案之2顆彈殼外，餘試射後
    之3顆彈殼雖未經扣案，然此部分與扣案之2顆彈殼相同，應
    已無殺傷力，依同上理由，亦無庸宣告沒收）。再扣案之黑
    色皮夾1 個雖用以裝置扣案之槍、彈，然係案外人蘇志元所
    有，復非違禁物，自無庸宣告沒收，附此敘明。
七、臺灣基隆地方法院檢察署96年度偵字第3487號移送併辦之犯
    罪事實，與本件起訴事實完全相同，為事實上之同一案件，
    本院自得一併審理，併此敘明。
貳、甲○○部分
一、公訴意旨另以：被告甲○○明知具有殺傷力之各式槍砲及子
    彈，非經中央主管機關之許可，不得持有，竟於95年初某日
    ，在基隆市光華國宅因不詳原因向黃薏安（真實姓名身分不
    詳，另分案偵辦）取得上揭槍枝及子彈而無故持有，嗣於95
    年12月中旬某日，持往乙○○位於臺北縣萬里鄉○○村○○
    街12號3樓住處，向乙○○借款新台幣（下同）3萬元，乙○
    ○懷疑該槍彈之真偽，要求試射，被告甲○○應允，乙○○
    即持往台北縣萬里鄉崁腳下內中福路之山徑，朝樹叢試射 5
    至6 發，確有殺傷力後，即返回住處交還甲○○，同時借予
    被告甲○○3 萬元，之後乙○○即駕車搭載被告甲○○，行
    經基隆市○○○路131之1號前，被告甲○○即將上揭槍枝及
    子彈12顆藏放在該址旁之廢鐵堆內，因認被告甲○○涉犯槍
    砲彈藥刀械管制條例第7條第4項之持有制式手槍及同法第12
    條第4項之持有制式子彈罪嫌云云。
二、按犯罪事實應依證據認定之，無證據不得認定犯罪事實。不
    能證明被告犯罪者，應諭知無罪之判決，刑事訴訟法第154
    條第2 項及第301條第1項分別定有明文。次按認定不利於被
    告之事實，須依積極證據，苟積極證據不足為不利於被告事
    實之認定時，即應為有利於被告之認定，更不必有何有利之
    證據。又事實之認定，應憑證據，如未能發現相當證據，或
    證據不足以證明，自不能以推測或擬制之方法，以為裁判基
    礎。而刑事訴訟法上所謂認定犯罪事實之積極證據，係指適
    合於被告犯罪事實之認定之積極證據而言，雖不以直接證據
    為限，間接證據亦包括在內；然而無論直接或間接證據，其
    為訴訟上之證明，須於通常一般之人均不致有所懷疑，而得
    確信其為真實之程度者，始得據為有罪之認定，倘其證明尚
    未達到此一程度，而有合理之懷疑存在時，致使無從形成有
    罪之確信，根據「罪證有疑，利於被告」之證據法則，即不
    得遽為不利被告之認定。
三、程序方面：
  (一)證人即同案被告乙○○於警詢及於96年6月13日、同年6月15
    日偵訊時就被告甲○○部分之證述，被告甲○○及辯護人均
    未於言詞辯論終結前聲明異議，依刑事訴訟法第159條之5第
    2項、第1項規定，視為同意作為證據，且經本院審酌證人乙
    ○○核無非出於自由意願而為陳述或遭違法取證及顯有不可
    信之情況，亦無證據力明顯過低之情形，偵訊時所為之證述
    ，並經具結，其警詢、偵訊筆錄作成之情況，認均適當，應
    認有證據能力。
  (二)證人乙○○於96年5月19日、同年6月8 日檢察官偵訊中，本
    於被告身分所為對於被告甲○○犯行之供述，本院審酌證人
    乙○○於原審及本院審理時均具結受詰問，已保障被告甲○
    ○於訴訟上之程序權，且被告甲○○及辯護人亦未具體提出
    檢察官有何違法取得證人乙○○陳述之情形，依司法院大法
    官會議釋字第582 號解釋意旨，證人乙○○本於被告身分所
    供有關被告甲○○犯行之陳述，對被告甲○○自有證據能力
    。
四、公訴人認被告甲○○涉犯持有制式手槍及子彈罪，主要係依
    據被告甲○○之自白、證人即同案被告乙○○之證言、扣案
    之手槍、子彈及內政部警政署刑事警察局槍彈鑑定書等為其
    主要論據。訊據被告甲○○堅決否認有持有扣案手槍、子彈
    之犯行，辯稱：伊於96年4 月25日因施用毒品案件進入臺灣
    基隆分監執行時，乙○○亦於96年5 月19日因本案於基隆看
    守所羈押中，伊在運動的時間發現乙○○面有難色，經詢問
    原委，得知乙○○為能返家照顧年邁母親，欲向承辦檢察官
    聲請具保停止羈押，然因承辦檢察官不相信乙○○所供扣案
    槍彈之來源，因乙○○急欲出所，乃拜託伊向承辦檢察官坦
    承扣案之槍彈係伊所有，以取信承辦之檢察官，伊基於友誼
    之關係，始答應乙○○之請託等語。
五、本件扣案之槍枝係美國BERETTA廠製92FS型口徑9mm制式半自
    動手槍，扣案之子彈12顆均係口徑 9mm制式子彈，均具殺傷
    力，已如前所述，被告甲○○固於96年6 月14日警詢（見第
    2831號偵卷第103至105頁、第111至115頁）、96年6 月12日
    、同年6月14日、同年6月15日檢察官偵訊（第70至71頁、第
    107至108頁、第117至119頁）及原審96年7 月11日準備程序
    訊問時（見原審卷第57頁）均坦承持有上開扣案之制式手槍
    及子彈，惟其於96年7 月16日立具自白書、96年11月13日準
    備程序、96年12月19日審判程序均否認扣案槍彈為其所持有
    （見原審卷第75頁、第151頁、第187頁），其供述反覆不一
    ，究竟實情為何，仍有調查其他證據之必要。經查：
  (一)本件員警查獲扣案制式手槍及子彈時，僅有乙○○及丁鳳君
    在場，且係丁鳳君受乙○○之託，帶員警前往基隆市○○○
    路131-1 號旁廢鐵堆中取出扣案槍彈等情，分據同案被告乙
    ○○於警詢、偵訊及丁鳳君於警詢時供述明確，就此查獲情
    節而論，被告甲○○既未當場為警查獲持有扣案之槍彈，而
    扣案槍彈復未經檢察官舉證證明其上有被告甲○○之指紋，
    而丁鳳君於警詢時並未指證係被告甲○○持有扣案之槍彈（
    見第2831號偵卷第6至10頁，丁鳳君於96年5月19日偵訊時之
    證言未經具結，且未陳述有關槍彈之事，見上揭偵卷第48頁
    ），則本件之補強證據祇剩被告乙○○之陳述。惟查：
    同案被告乙○○雖於警詢、檢察官偵訊中均指證扣案之制
      式手槍及子彈均係被告甲○○所持有（分見同前偵卷第63
      至64頁、第78至81頁、第84頁、第99頁、第112至115頁）
      ，然其於96年5 月19日當日經警查獲而接受警察詢問、檢
      察官偵訊及原審聲羈訊問時，均係供承扣案之制式手槍及
      子彈係蘇志元交予其寄藏等情（見同前偵卷第44頁、第48
      頁、聲羈卷第4 頁），可見乙○○前後供述反覆，已有瑕
      疵。
    乙○○於96年6月4日、同年6月11日具狀及同年6月8 日偵
      訊時均稱：約95年12月某日，甲○○以順路為由搭伊便車
      ，途經藏槍地點，甲○○說要下車一下，隔沒多久他又上
      車，後來他說他下車是去藏槍云云（見上揭偵卷第59至60
      頁、第63頁、第73至75頁），惟其於96年6 月13日警詢及
      偵訊時則改稱：因甲○○要向伊借3 萬元，到伊家拿槍給
      伊，說他有還款能力，伊說要試射看看，就自己到山上試
      射4、5發，伊回家後就開車載甲○○去基隆，途經藏槍地
      點，甲○○就自己去藏槍云云（見上揭偵卷第87頁、第99
      頁），就被告甲○○持槍之原因前後所述顯有出入。且衡
      情乙○○既應允借款3 萬元予被告甲○○，被告甲○○當
      可將扣案槍彈寄放在乙○○住處供作抵押擔保，何須再另
      覓他處藏放，增加被查獲之風險？故同案被告乙○○上揭
      所述悖於常情，無足採信，尚難遽採為不利於被告甲○○
      之證據。
    何況，被告甲○○於96年6 月12日偵訊時雖自白持有扣案
      槍彈之事實，惟陳稱：伊將扣案槍彈放在大武崙一家機車
      行旁的空地，伊忘了是埋在土裡，還是藏在廢鐵裡云云（
      見上揭偵卷第70頁），惟藏放槍彈係屬特殊情事，並非一
      般人慣例行事，被告甲○○若確有藏放槍彈之行為，豈會
      忘記藏放地點，反倒是在遠處觀看之乙○○知悉實際藏槍
      地點，益徵被告甲○○所為由其持槍藏放之陳述，顯悖於
      事理，亦無足取。
  (二)依被告甲○○與乙○○之監所紀錄所載，被告甲○○於96年
    4 月25日入基隆分監執行拘役40日，於96年6月4日入基隆看
    守所附設勒戒所執行勒戒，於96年7 月16日因無繼續施用傾
    向出所，證人乙○○於96年5月19日入基隆看守所，於96年7
    月11日入基隆監獄，此有本院出入監簡列表在卷足憑（見本
    院卷第74至78頁）。而經本院向基隆看守所查詢得知，基隆
    看守所、勒戒所及基隆分監是在同一處所，彼此間以走道、
    鐵門區隔，均在各自所屬舍房，並無見面說話之機會，平日
    除外出就醫、提訊、接見、大型文康活動、集體教誨等時間
    有見面說話之機會外，其餘時間各自在所屬舍房或工場休息
    ，此有本院公務電話查詢紀錄表、臺灣基隆看守所97年3 月
    20日基所戒字第0970800227號函及配置簡圖在卷可稽（見本
    院卷第80至83頁），顯見證人乙○○於96年5 月19日因本案
    羈押於基隆看守所後，有與在同址執行拘役之被告甲○○於
    文康活動、集體教誨等時間為交談串證之機會。參以乙○○
    自收押後，其母楊雲英及女友丁鳳君即分別於96年5 月21日
    、同年5月23日、同年5月24日至基隆看守所接見乙○○，並
    討論案情、聘請律師、交保等事宜，此有臺灣基隆看守所被
    告接見記錄卡在卷可參（見原審卷第93至98頁），乙○○為
    求交保，其所委任之律師及其本人分別於96年5 月29日、同
    年6月4日具狀更異前詞，改稱扣案槍彈係被告甲○○所藏放
    ，與其無關云云，究其實意均在希求交保。再者，觀諸被告
    甲○○在原審96年11月13日準備程序中提出內載有：「手槍
    ：是92貝瑞塔制式手槍，裡面有12發子彈；藏放地點：基金
    一路131之1號一家摩托車店旁的廢鐵堆下；時間約：半年，
    當時是你託我載你去藏槍，車上還有丁鳳君；來源：就說是
    1 個已死的人寄放。我明天上北舍廠，我答應定會做到，請
    記好詳情，萬勿警慌（你因不忍我代你受過，故出面澄清）
    」等內容之紙條1張（原本附於原審第154頁後方證物袋內）
    ，經本院當庭令乙○○書寫「基金一路131之1號」、「來源
    」、「丁鳳君」、「不忍看我代你受過」、「廢鐵堆」等字
    跡（見本院卷第105頁），核與該上揭紙條書寫字跡之慣性
    、筆捺方向大致相同。且據乙○○於原審96年12月19日審理
    時及本院審理均具結證稱：扣案之制式手槍及子彈實係友人
    蘇志元寄放，伊於檢察官偵訊時改稱該槍彈係甲○○所有，
    是因伊母親生病，希望能交保，而檢察官要伊供出槍彈來源
    ，甲○○當時與伊當時都住在南舍，開放抽煙時遇到他，他
    答應坦承持有扣案槍、彈，檢察官說會跟法官說，但後來伊
    母親於96年8 月10日去世，伊才說出實情，扣案之紙條係伊
    親筆書寫無誤，書寫的目的是要甲○○依其所寫之大綱回答
    檢察官之問話等語，堪認該紙條確係乙○○親筆書寫，其內
    容亦與本件犯罪情節相關。
  (三)細繹證人乙○○於查獲當日96年5 月19日警詢、偵查初訊及
    聲羈時均稱扣案槍彈係友人蘇志元寄放。於96年5 月29日、
    同年6月4日方與辯護人具狀改稱是甲○○持有藏放云云。嗣
    於其母親楊雲英於96年8 月10日去世後（此有個人基本資料
    查詢結果附卷），於96年11月27日起至本院審理時均又翻稱
    扣案槍彈確係友人蘇志元寄放等語。本院審酌證人乙○○於
    當獲當日之警詢、偵查初訊及聲羈訊問時，較不易匿飾及衡
    量其等間之利害關係，且出於自由意志陳述，其於警詢、偵
    查初訊及羈押訊問時對蘇志元交付槍彈之方式、地點均詳細
    具體描述，相較其嗣後上揭不一之證詞，亦與被告甲○○所
    為藏放扣案槍彈之細節處多所出入，因認證人乙○○確係為
    求交保，始翻異其詞，虛構被告甲○○持有槍彈，應認證人
    乙○○於查獲當日警詢、偵查初訊及聲羈訊問之陳述方屬真
    實，其嗣後更改之詞，無足為被告甲○○自白之補強證據。
  (四)綜上所述，被告甲○○上揭辯詞，堪予採信。此外，復查無
    其他積極證據足以證明被告甲○○所為藏放扣案槍彈之自白
    與事實相符，自不得僅憑被告甲○○曾坦承藏放扣案槍彈，
    但不具真實性之自白，遽為不利被告甲○○之認定。是本案
    既不能證明被告甲○○有公訴人所指之上揭犯行，自屬不能
    證明被告甲○○犯罪。
六、原審審理結果，認不能證明被告甲○○犯罪，而諭知被告甲
    ○○無罪判決，經核其認事用法及證據取捨，均無違誤。檢
    察官上訴意旨認本案係於96年6 月21日起訴，乙○○並未
    因被告甲○○自述持有槍彈等情而停止羈押，被告甲○○何
    以在96年7 月11日原審第一次準備期日僅「否認」犯罪（應
    係承認犯行，檢察官誤載），未曾提及本件有利於己之證據
    ，且何以遲至4 個月後之96年11月13日始提出該紙條，實有
    可疑。被告甲○○於96年6月4日始至基隆看守所附設勒戒
    所執行觀察勒戒，而乙○○自96年5 月19日起因本案羈押在
    基隆看守所，故兩人同在基隆看守所執行之期間係自96年 6
    月4日開始，何以乙○○委任之辯護人於96年5月29日即具狀
    指稱扣案槍彈係被告甲○○所持有，被告甲○○當時猶在基
    隆分監執行中，豈有機會與乙○○見面交談串供云云，指摘
    原判決不當。惟被告甲○○於原審96年7 月11日第一次準備
    程序時固坦承持有扣案槍彈犯行，惟其於96年7 月13日立即
    具自白狀陳述本案係乙○○為了脫罪一手捏造等語（見原審
    卷第74至76頁），其嗣於96年7 月16日因無繼續施用傾向而
    出所，後又因竊盜案件，經臺灣基隆地方法院檢察署發佈通
    緝，故原審之後傳訊均未到庭，嗣經緝獲而於96年11月1 日
    入基隆分監執行，遂於96年11月13日原審準備程序時方提出
    上揭乙○○書寫之紙條，並參諸乙○○母親楊雲英於96年 8
    月10日去世，乙○○已無交保探母之動機，被告甲○○實無
    再為乙○○設詞脫罪之必要，故其於96年11月13日提出該紙
    條，難認其有故意拖延之情形。至於被告甲○○於96年4 月
    25日已入基隆分監執行拘役40日，而基隆分監與基隆看守所
    係在同一處所，故乙○○自96年5 月19日羈押後即有與被告
    甲○○串證之機會，均已詳如前述，檢察官猶執前詞就被告
    甲○○之部分提起上訴，為無理由，此部分應予駁回。
七、被告甲○○於96年6月12日、同年6月14日、同年6 月15日偵
    訊時，以證人身分具結證稱扣案槍彈為其持有並藏放云云，
    欲為乙○○脫罪，對案情重要關係之事項，具結而為虛偽陳
    述，另涉有刑法第168 條偽證罪嫌部分，應另行移請檢察官
    偵辦。
據上論斷，應依刑事訴訟法第368條、第369條第1項前段、第364
條、第299條第1項前段、槍砲彈藥刀械管制條例第7條第4項、第
12條第4項、第18條第1項前段，刑法第11條前段、第55條、第47
條第1項、第42條第3項前段、第38條第1項第1款，刑法施行法第
1條之1第1項，判決如主文。
本案經檢察官謝英民到庭執行職務。
中    華    民    國    97    年    4     月    15    日
                  刑事第二庭審判長法  官  呂丹玉
                                  法  官  李麗玲
                                  法  官  林恆吉
以上正本證明與原本無異。
如不服本判決，應於收受送達後10日內向本院提出上訴書狀，其
未敘述上訴之理由者並得於提起上訴後10日內向本院補提理由書
（均須按他造當事人之人數附繕本）。
                                  書記官  陳盈璇
中    華    民    國    97    年    4     月    15    日
附錄：本案論罪科刑法條全文
槍砲彈藥刀械管制條例第7條第4項
未經許可，持有、寄藏或意圖販賣而陳列第 1 項所列槍砲、彈藥
者，處 5 年以上有期徒刑，併科新台幣 1 千萬元以下罰金。
槍砲彈藥刀械管制條例第12條第4項
未經許可，持有、寄藏或意圖販賣而陳列子彈者，處 5 年以下有
期徒刑，併科新台幣 300 萬元以下罰金。


司法院資訊處製作；財團法人民間司法改革基金會備份。
